臺灣高等法院刑事判決　　　　　　　　　　　　　九十年度上更(一)字第一一八一號
　　上　訴　人
　　即　被　告　乙○○
右上訴人因偽造文書案件，不服台灣板橋地方法院八十八年度訴緝字第四四號，中華
民國八十八年四月三十日第一審判決（起訴案號：台灣板橋地方法院檢察署八十五年
偵字第一八九五六號）提起上訴，經最高法院發回更審，本院判決如左：
    主  文
原判決關於偽造文書部分撤銷。
乙○○共同連續行使偽造私文書，足以生損害於他人，處有期徒刑拾月。
偽造之「丙○○」印章壹枚、台北銀行股份有限公司連帶保證書內偽造之「丙○○」
之署押及印文各貳枚、國都汽車股份有限公司買賣契約書內偽造「丙○○」之署押壹
枚及如附表所示變造之國民身分證上乙○○之照片部分均沒收。
    事  實
一、乙○○前有偽造文書、竊盜、侵占罪之前科，於民國七十九年間因犯賭博罪，經
    台灣高等法院臺中分院判處有期徒刑六月確定，嗣經通緝，於八十六年一月十三
    日易科罰金執行完畢（不構成累犯）。乙○○與汪林傳（另案由台灣台北地方法
    院通緝中）共同基於意圖為自己不法所有之概括犯意，於八十五年間某日（確實
    日期不詳），由乙○○在台北縣板橋市○○路○段二四九巷十號三樓住處，提供
    其照片底片，供汪林傳變造不實之國民身分證（下稱身分證）共肆枚（詳如附表
    所示），汪林傳復於不詳時、地偽刻「丙○○」之印章一枚後，與乙○○約定給
    予乙○○新臺幣一萬元及五仟元不等之報酬，其等即先於八十五年六月上旬某日
    （確實日期不詳），共同前往台北市○○○路○段三六號台北銀行長安東路分行
    （下稱台北銀行），由乙○○出示附表編號(一)經變造之丙○○身分證佯以「丙○○」之名義為不知情之借款戶公霆企業有限公司（下稱公霆公司）為連帶保證人
    ，並由汪林傳將前開偽刻之「丙○○」印章蓋於台北銀行連帶保證書內偽造印文
    共二枚，乙○○則於其上偽簽「丙○○」（起訴書附表誤載為董昌平）之署押二
    枚，而共同偽造該連帶保證書並交予台北銀行，用以行使，擬使台北銀行陷於錯
    誤允以出借款項，足以生損害於丙○○、公霆公司及台北銀行，嗣經該行察覺，
    始未得逞；其等復於同年六月二十一日下午二時許，由汪林傳通知乙○○持上述
    變造之「丙○○」身分證，前往台北市○○○路、錦州街口之「麥當勞速食店」
    ，持向國都汽車股份有限公司（下稱國都公司）之營業員劉長智佯稱係「丙○○
    」，欲購買自用小客車一輛，致劉長智陷於錯誤允以出售，雙方且約定於同年月
    二十八日交車，乙○○即於國都公司買賣契約書上之買方簽章欄偽簽「丙○○」
    之署押一枚，偽造該買賣契約書交付劉長智，足以生損害於丙○○及國都公司。
    嗣因警於同年月二十二日下午四時許，在乙○○上址住處查獲上情，並扣得如附
    表所示經變造之身分證共四枚，致乙○○未詐得上開小客車。
二、案經臺北市政府警察局大安分局移請台灣板橋地方法院檢察署檢察官偵查起訴。
    理  由
一、認定犯罪證據所憑之證據及理由：
    (一)上訴人即被告乙○○對右揭事實自白不諱（見八十五年度偵字第一二一四一號
      偵查卷第十、五十頁背面、五十一頁、原審二卷第九頁背面、三十八、五十八
      、五十九頁、本院卷第六十七、六十八頁）。
    (二)並經附表所示被害人丙○○、甲○○及國都公司職員劉長智於警訊時指述甚詳
      （見一二一四一號偵查卷第十七、十九、二十二頁）。
    (三)復有如附表所示經變造之身分證四枚扣案、經變造之身分證影本與偽造之國都
      公司買賣契約書、台北銀行連帶保證書各一件及台北銀行長安東路分行八十六
      年三月四日北銀長東字第○三八二號、八十六年四月二日北銀長東字第○六三
      四號函各一件附卷可稽（見一二一四一號偵查卷第三十至三十五頁、原審一卷
      第三十八、五十四、五十六頁），綜上所述，被告之自白核與事實相符。
二、對於被告辯解之判斷：
    (一)被告於本院審理中辯稱：係汪林傳要求伊提供相片，伊並不知情其偽刻印章及
      變造多張證件。
    (二)經查，被告多次坦承因貪圖有利可賺，方提供證件予汪林傳，復將變造之證件
      隨身攜帶等語（見一二一四一號偵查卷第十二頁、原審二卷第五十九頁、本院
      卷第六十七、六十八頁），參諸被告係隨同汪林傳至台北銀行、國都公司等地
      ，或由其於文書上親自偽簽他人之署押或由在場之汪林傳持偽造他人之印章而
      偽造印文，其等偽造行徑，至為顯明，若謂不知情，實難置信，所辯無非飾卸
      之詞，殊不足信，事證明確，犯行堪以認定。
三、論罪科刑之理由及對原判決之審查：
    (一)被告變造如附表所示身分證特種文書及行使附表編號(一)變造之丙○○身分證而
      偽造丙○○名義之國都公司買賣契約書、丙○○名義之台北銀行連帶保證書等
      私文書，用以行使詐取款項及自用小客車，惟尚未得逞（詐欺取財部分為未遂
      犯），即遭查獲，所為係犯刑法第二百十六條、第二百十條、第二百十二條之
      行使偽造私文書罪與行使變造特種文書罪及同法第三百三十九條第三項、第一
      項之詐欺取財未遂罪。其與汪林傳二人，對於前開犯罪之實施，有犯意之聯絡
      及行為之分擔，均為共同正犯。被告偽造丙○○名義之國都公司買賣契約書、
      台北銀行連帶保證書等私文書並持以行使，其偽造之低度行為，為行使之高度
      行為所吸收，又其於偽造「丙○○」印章後，加以蓋用而偽造印文，及其偽造
      丙○○之署押之行為，均為偽造私文書之部分行為，均不另論罪。被告先後二
      次行使偽造私文書及詐欺取財未遂罪，均時間緊接，犯罪構成要件相同，顯係
      基於概括犯意反覆為之，應各依連續犯之規定，分別論以一行使偽造私文書罪
      及詐欺取財未遂之罪，並依法各加重其刑。其所犯行使偽造私文書、行使變造
      特種文書、詐欺取財未遂三罪之間，有方法結果之牽連關係，為牽連犯，應從
      一重之行使偽造私文書罪處斷。
    (二)公訴意旨認被告尚與戊○○共犯上開犯行，訊據戊○○堅決否認有上開犯行，
      辯稱，伊僅係居中介紹被告乙○○購車，並不知其等持變造身分。經查，被告
      乙○○並未供述魏女知情參與犯罪，核與被害人劉長智供證：戊○○僅陪同乙○○前來，偽造之身分證及印章均由乙○○交付辦理相符（見一二一四一號偵
      查卷第二十二頁），是以尚乏實證足認戊○○亦知情參與犯罪，況此部分亦經
      台灣台北地方法院以八十六年度訴字第一二五八號判決判處戊○○無罪確定在
      案，有上開判決書及台灣高等法院檢察署刑案紀錄簡覆表可佐，是以難認戊○○同為共犯，公訴意旨所指尚有誤會。
    (三)撤銷改判之理由：
      1.原判決於事實欄認定被告與汪林傳共同變造如附表所示「丙○○」、「丁○○」、「甲○○」、「莊英育」四人之身分證，矧查被告僅持其中變造之「
        丙○○」之身分證為行使，其餘三張變造之身分證並未持以行使，業經本院
        認定如前，是以原審理由欄內就此部分未予區隔，逕謂被告此部分行為，均
        犯刑法第二百十六條、第二百十二條之行使變造特種文書罪即有違誤。
      2.被告於台北銀行連帶保證書內偽造「丙○○」之署押及印文各二枚，已如前
        載，原審僅認定偽造該署押及印文各一枚，自有未洽。
      3.原審就起訴事實指訴之戊○○何以非屬本案之共犯，未予敘明理由，亦有未
        當。
      4.被告仍執前詞以所為係受汪傳林教唆所致，實則並不知情及原判決關於偽造
        文書部分量刑過重為由，提起上訴，雖無理由，然原判決關於偽造文書部分
        既有如上之可議，本院自應將此部分撤銷改判。
   (四)自為判決科刑之理由：
      1.被告自六十四年間起，迭犯偽造文書、竊盜、賭博等罪，均經法院判處有期
        徒刑，並執行完畢，有台灣高等法院檢察署刑案紀錄簡覆表附卷可資稽考，
        對本件而言，雖不構成累犯，然亦足彰顯其經刑之制裁，猶未能改過遷善，
        此次又與汪林傳聯手共同連續行使偽造私文書以圖詐騙他人財物，對社會治
        安並他人財產權之維護影響甚大，爰審酌上情及被告之犯罪動機、目的、手
        段、所生危害及犯罪後態度等一切情狀，量處如主文所示之刑，以示儆懲。
      2.沒收部分：
        (1)扣案如附表所示變造之四枚身分證上被告乙○○之相片部分，係被告所有
          ，供犯罪所用之物，依法併予宣告沒收。
        (2)偽造之「丙○○」印章一枚，雖未扣案，然無法證明業已滅失，另國都公
          司買賣契約書上偽造「丙○○」之署押一枚、台北銀行連帶保證書內偽造
          「丙○○」之署押、印文各二枚係屬偽造，均應依法宣告沒收。至偽造之
          上開買賣契約書及連帶保證書，因已各交付國都公司、台北銀行所有，自
          不在依法得宣告沒收之列。
四、適用法律：
    (一)刑事訴訟法第三百六十九條第一項前段、第三百六十四條、第二百九十九條第
      一項前段。
    (二)刑法第二十八條、第五十六條、第二百十六條、第二百十條、第二百十二條、
      第三百三十九條第三項、第一項、第五十五條、第二百十九條、第三十八條第
      一項第二款。
    (三)罰金罰鍰提高標準條例第一條前段。
本案經檢察官何明楨到庭執行職務。
中      華      民      國    九十一    年      四      月      三      日
                              臺灣高等法院刑事第二十庭
                                  審判長法  官  葉  麗  霞
                                        法  官  范  清  銘
                                        法  官  段  景  榕
右正本證明與原本無異。
如不服本判決應於收受送達後十日內向本院提出上訴書狀，其未敘述上訴之理由者並
得於提起上訴後十日內向本院補提理由書（均須按他造當事人之人數附繕本）。
                                        書記官  鐘  麗  芳
中      華      民      國    九十一    年      四      月      三      日
附錄：本案論罪科刑法條全文
刑法第二百十條
偽造、變造私文書，足以生損害於公眾或他人者，處五年以下有期徒刑。
刑法第二百十二條
偽造、變造護照、旅券、免許證、特許證及關於品行、能力服務或其他相類之證書、
介紹書，足以生損害於公眾或他人者，處一年以下有期徒刑、拘役或三百元以下罰金
。
刑法第二百十六條
行使第二百十條至第二百十五條之文書者，依偽造、變造文書或登載不實事項或使登
載不實事項之規定處斷。
刑法第三百三十九條第一項、第三項
意圖為自己或第三人不法之所有，以詐術使人將本人或第三人之物交付者，處五年以
下有期徒刑、拘役或科或併科一千元以下罰金。
前二項之未遂犯罰之。
附表：
┌───┬─────┬────┬────┬─────┬────┬────┐
│編  號│  被害人  │犯罪時間│犯罪地點│犯罪方法  │所得財物│所犯法條│
│      │          │        │        │          │        │        │
├───┼─────┼────┼────┼─────┼────┼────┤
│  (一)  │  丙○○  │民國八十│不詳地點│由汪林傳以│貼有張水│刑法二百│
│      │          │五年間某│        │換貼乙○○│霖照片經│十二條  │
│      │          │日      │        │照片之方式│變造之國│        │
│      │          │        │        │變造被害人│民身分證│        │
│      │          │        │        │國民身分證│一枚    │        │
│      │          │        │        │，足生損害│        │        │
│      │          │        │        │於上開被害│        │        │
│      │          │        │        │人。      │        │        │
├───┼─────┼────┼────┼─────┼────┼────┤
│  (二)  │  丁○○  │同右    │同右    │同右      │同右    │同右    │
├───┼─────┼────┼────┼─────┼────┼────┤
│  (三)  │  甲○○  │同右    │同右    │同右      │同右    │同右    │
├───┼─────┼────┼────┼─────┼────┼────┤
│  (四)  │  莊英育  │同右    │同右    │同右      │同右    │同右    │
└───┴─────┴────┴────┴─────┴────┴────┘
